臺灣臺南地方法院民事裁定　
　　 110年度家聲字第79號
聲  請  人  甲○○   

代  理  人  鄭淑子律師                          
相  對  人  乙○○   
上列當事人間請求給付扶養費事件，本院裁定如下：
    主      文
相對人乙○○應自民國110年4月13日起至聲請人死亡之日止，按月
於每月5日前給付聲請人新臺幣壹萬壹仟元，不足一月者，依當
月實際日數與當月天數之比例計算；如於本裁定確定3個月後遲
誤一期未履行，其後一年之期間視為亦已到期。
聲請程序費用由相對人負擔。
    事實及理由
一、本件聲請意旨略以：聲請人為相對人之父親，聲請人與關係
    人丙○○於民國106年11月15日離婚時，聲請人始知關係人丙○
    ○將聲請人婚後所購買登記在丙○○名下的房屋，已過戶至相
    對人名下，聲請人因受益人為親生子，不忍心追究，因而離
    婚時未能分配夫妻剩餘財產。聲請人健康狀況不佳，每週固
    定二、四、六上午洗腎，已長達10幾年，領有重度身心障礙
    證明。聲請人因重症無法工作，每月領有殘障補助約新臺幣
    (下同)5,000元，但長期入不敷出，又無其他收入或財產，
    已無法支應最低基本生活需求。相對人開始就業後，原每月
    匯款3,000元貼補聲請人，然109年11月以後即未再匯款，聲
    請人前往找相對人，始知相對人已將該房屋賣掉，另遷居他
    處居住。相對人依法對聲請人有扶養義務，依行政院主計處
    公布之平均每人月消費支出，臺南市108年度為20,114元，
    扣除聲請人所領之殘障補助，相對人每月應給付聲請人15,0
    00元作為聲請人扶養費用等語。
二、相對人答辯略以：伊目前因身體的關係，工作不太方便，扶
    養費沒有辦法像以前持續給付，因為房屋是伊母親在處理的
    ，本來房子是在伊母親名下，伊母親贈與給伊後，買賣也是
    伊母親處理，房屋賣掉的錢也是伊母親在管理等語。
三、按直系血親相互間互負扶養之義務。受扶養權利者，以不能
    維持生活而無謀生能力者為限；前項無謀生能力之限制，於
    直系血親尊親屬不適用之，民法第1114條第1款、第1117條
    分別定有明文。又按民法第1117條第1項規定，受扶養權利
    者，以不能維持生活而無謀生能力者為限，而同條第2項僅
    規定，前項無謀生能力之限制，於直系血親尊親屬不適用之
    ，並非規定前項之限制，於直系血親尊親屬不適用之；是直
    系血親尊親屬，如能以自己財產維持生活者，自無受扶養之
    權利，易言之，直系血親尊親屬受扶養之權利，仍應受不能
    維持生活之限制。經查：
（一）聲請人主張其為相對人之父親，相對人為聲請人之第一順
      位扶養義務人，聲請人因目前名下無財產而不能維持生活
      等情，有聲請人之稅務電子閘門財產所得調件明細表在卷
      可考，此部分事實應可認定為真。本件相對人對聲請人既
      有扶養之義務，是聲請人請求相對人應給付聲請人扶養費
      ，即屬有據。
（二）又聲請人請求相對人給付扶養費用部份，參酌行政院主計
      處每年均公布臺灣地區平均每人月消費支出，聲請人所居
      住之臺南市最近1年度即109年度平均每人每月消費支出金
      額為21,019元，徵之行政院主計處每年發布之上開報告，
      其項目已經包括食衣住行育樂等生活範圍並且有居住區域
      之劃分，應該是目前較能正確反映國民生活水準之數據，
      自屬可作為參考之依據，然本院參酌聲請人目前無財產，
      是其消費支出自應低於該金額較為妥適，爰定16,000元作
      為聲請人每月之扶養費基準，另聲請人每月領有殘障補助
      5,000元，是本院認相對人每月應負擔聲請人之扶養費用
      為11,000元。從而，爰酌定相對人應自聲請狀繕本送達翌
      日即110年4月13日起至聲請人死亡之日止，按月於每月5
      日前給付聲請人11,000元，如不足一月者，依當月實際日
      數與當月天數之比例計算，並駁回聲請人其餘之聲請。
（三）末依家事事件法第126條準用同法第100條第2項、第3項、
      第4項規定，前項給付，法院得依聲請或依職權，命為一
      次給付、分期給付或給付定期金，必要時並得命提出擔保
      。法院命分期給付者，得酌定遲誤一期履行時，其後之期
      間視為亦已到期之範圍或條件。法院命給付定期金者，得
      酌定逾期不履行時，喪失期限利益之範圍或條件，並得酌
      定加給之金額。但其金額不得逾定期金每期金額之二分之
      一，是為確保聲請人受扶養之權利，併諭知相對人於本裁
      定確定3個月後如遲誤一期履行，其後1年之期間視為亦已
      到期。
四、依家事事件法第97條、第125條第2項、第104條第3項，非訟
    事件法第21條第2項，民事訴訟法第78條，裁定如主文。
中　　華　　民　　國　　110 　年　　10　　月　　14　　日
                  家事法庭    法  官  楊佳祥
以上正本係照原本作成。
如不服本裁定，應於裁定送達後10日內向本院提出抗告狀，並繳
納抗告費新臺幣1,000元。
中　　華　　民　　國　　110 　年　　10　　月　　14　　日
                              書記官  許哲萍